臺灣宜蘭地方法院民事判決　　　　　　　 93年度訴字第285號
　　原　　　告　丁○○
　　　　　　　　　　　　　　弄.
　　　　　　　　丙○○○
　　　　　　　　甲○○
　　右一人
　　法定代理人　乙○○
　　共同訴訟代
　　理人　　　　林國漳律師
　　被　　　告　戊○○
　　　　　　　　　　　　　五號.
　　　　　　　　誼昌水電材料行即張駿榮
當事人間因原告提起附帶民事訴訟，請求侵權行為損害賠償事件
，經本院刑事庭裁定移，本院於94年1月18日言詞辯論終結，判
決如下：
    主  文
被告應連帶給付原告丁○○新台幣玖萬玖仟肆佰參拾元，連帶給
付原告丙○○○伍拾捌萬捌仟貳佰元，連帶給付原告甲○○伍萬
壹仟陸佰肆拾元及均自民國九十三年六月三十日起至清償日止，
按年息百分之五計算之利息。
原告其餘之訴駁回。
本判決第一項丁○○、甲○○部分得假執行，丙○○○部分，以
新台幣壹拾玖萬陸仟元供擔保後，得假執行。
原告其餘假執行之聲請駁回。
    事  實
甲、原告方面：
一、聲明：被告連帶給付原告丁○○新台幣 (下同)499, 430 元
    ，連帶給付原告丙○○○968,208 元，連帶給付原告甲○○
    401,640 元及自起訴狀繕本送達翌日起至清償日止，按年息
    百分之五計算之利息，並願供擔保請准為假執行之宣告。
二、陳述：
（一）被告戊○○係受僱被告誼昌水電材料行即張駿榮，於民國
      (下 同)92 年7 月23日14時55分許，駕駛HS─1470號自小
      客車，沿宜蘭市○○路由北向南方向往宜蘭市火車站方向
      行駛，途經宜蘭市火車站後站前，未注意車前狀況，並隨
      時採取必要之安全措施，追撞同方向由原告丁○○所騎乘
      ，後載原告丙○○○、甲○○之RCL ─187 號輕機車，致
      丁○○三人人車倒地，丁○○受有右側顴骨骨折、臉部多
      處擦傷；丙○○○受有頭部損傷併腦震盪、雙側恥骨骨折
      併血尿、下唇穿透性撕裂傷、頸部頓挫傷、下背部挫傷、
      上門齒脫落五顆；甲○○受有左上臂、左前臂、右手臂大
      挫擦傷等傷害，刑事部分經臺灣宜蘭地方法院宜蘭簡易庭
      以93年度宜交簡第66號刑事判決處被告戊○○徒刑在案。
（二）原告丁○○受傷後，支付醫藥費3,430 元；3 個月無法工
      作，原告有二份工作，分別於梅洲混凝土工業股份有限公
      司及惠潔清潔企業有限公司上班，前者每月月薪15,000元
      ，後者每月月薪17,000元，此部分工作損失共計96,000元
      ；原告因本次車禍，多處受傷，其乃一家之主，本次事故
      後，非但自己受傷，又要照顧受傷之妻子丙○○○及姪女
      甲○○，精神上受極大痛苦，請求被告給付精神上損害賠
      償400,000 元，合計請求499,430 元。
（三）原告丙○○○受傷後，支付醫療費27,880元，裝義齒84,0
      00元；92年7 月24日至同年9 月26日期間之看護費共計
      100,000 元；因看診往返家中與醫院68次，每次計程車費
      240 元，計16，320 元；原告丙○○○任職夏威夷汽車商
      務旅館擔任房務工作，月薪20,000元，因本次車禍，一年
      無法工作，受有240,000 元工作損失，另本次車禍，受有
      頭部損傷併腦震盪、雙側恥骨骨折併血尿、下唇穿透性撕
      裂傷、頸部頓挫傷、下背部挫傷、上門齒脫落五顆之傷害
      ，尤其下半身之重創，迄今未痊癒，醫囑且認一年內避免
      懷孕，精神上受極大痛苦，請求被告給付精神上損害賠償
      500,000 萬元，合計請求被告賠償968,208元。
（四）原告甲○○受傷後，支出醫療費1,640 元，受傷至今仍有
      疤痕，幼小心靈迄今無法平復，請求精神損害賠償400,00
      0 元，合計請求401,640 元。
（五）右述各項損害，均係被告戊○○不法侵害所生之結果，被
      告誼昌水電材料行為被告戊○○之僱用人，對於原告自應
      負連帶賠償責任，為此提起本件訴訟。
三、證據：提出丁○○診斷證明書4 紙、丙○○○診斷證明書6
    紙、甲○○診斷證明書1 紙、醫療費用收據影本47紙、薪資
    明細表影本7 紙、裝設義齒收據影本1 紙、收據1 紙、計程
    車行收據影本13紙、薪資袋影本3 紙、醫療費用單據影本8
    紙、扣繳憑單一紙為證，並請求函羅東博愛醫院及民生診所
    詣問原告丁○○應休養多久始能工作。
乙、被告方面：
一、聲明：原告之訴及假執行之聲請均駁回。
二、陳述：對原告丁○○請求之醫療費用不爭，對其主張3 個月
    不能工作，被告認太長，原告丁○○在事故後1 個月就擔任
    大樓夜間守衛工作，被告認其主張3 個月不能工作，有爭執
    ，其請求之精神損害賠償400,000 元亦太高，有爭執；原告
    丙○○○請求之醫療費27,880元、裝義齒費84,000元、支出
    計程車資16,320元均不爭執，對其主張月薪20,000及一年不
    能工作亦不爭執，對其主張精神損害500,000 元，被告認太
    高，有爭執；對原告甲○○請求之醫療費不爭執，對其請求
    之精神損害賠償400,000 元，被告認太高，有爭執。
    理  由
一、本件原告丁○○、丙○○○、甲○○主張被告戊○○受僱被
    告誼昌水電材料行，於92年7 月23日14時55分許，被告戊○○駕駛HS─1470號自小客車，運送水電材料，沿宜蘭市○○
    路由北向南方向往宜蘭市火車站方向行駛，途經宜蘭市火車
    站後站前，未注意車前狀況，並隨時採取必要之安全措施，
    追撞同方向由原告丁○○所騎乘，後載原告丙○○○、甲○○之RCL ─187 號輕機車，致丁○○三人人車倒地，丁○○
    受有右側顴骨骨折、臉部多處擦傷併癒合後色素沉著之傷害
    ，丙○○○受有頭部損傷併腦震盪、雙側恥骨骨折併血尿、
    下唇穿透性撕裂傷、頸部頓挫傷、下背部挫傷、上門齒脫落
    五顆之傷害，甲○○受有左上臂、左前臂、右手臂大挫擦傷
    之傷害等事實，業據其提出診斷證明書紙11紙、醫療費用收
    據影本旨55紙為證，並有本院宜蘭簡易庭以93年度宜交簡第
    66號刑事卷證足證，復為被告所不爭，堪信為真實。
二、被告誼昌水電材料行即張駿榮為被告戊○○之僱用人，被告
    戊○○不法侵害原告之身體，既經認定，原告主張被告誼昌
    水電材料行即張駿榮應與被告戊○○負連帶賠償責任，即屬
    有據。
三、原告請求被告賠償之費用，是否應予准許，分述如下：
  甲、原告丁○○部分：
（一）醫療費部分：原告丁○○請求賠償醫藥費3,430 元，為被
      告所不爭執，並有醫療單據為憑，應予准許。
（二）工作損失部分：原告主張車禍後，其3 個月不能工作，共
      損失96,000元等情，為被告所否認，經本院函詢民生聯合
      診所覆稱：「該患者所受之傷勢有輕度影響日常生活及工
      作，宜休養2 周」等語，足認原告主張之工作損失應以2
      周為當合理；而原告原有二份工作，分別在梅洲混凝土工
      業股份有限公司及惠潔清潔企業有限公司，前者每月月薪
      15,000元，後者每月月薪17,000元，此部分為被告所不爭
      ，並有原告提出之薪資明細表影本7 紙、扣繳憑單一紙、
      稅務電子閘門財產所得調件明細表在卷足憑，堪信為真實
      ，則原告之工作損失應以16,000元（32,000x1/2=16,000)
      為合理，逾此部分之請求，為無理由。
（三）精神損害賠償部分：原告因本次車禍，受有右側顴骨骨折
      、臉部多處擦傷併癒合後色素沉著之傷害，其主張其乃一
      家之主，本次事故後，非但自己受傷，又要照顧受傷之妻
      子丙○○○及姪女甲○○，精神上受極大痛苦，爰請求被
      告給付精神上損害賠償，洵屬正當；查原告為40年6 月7
      日生，大專畢業，乃一家之主，在混凝土及清潔公司任職
      ，無不動產；被告戊○○65年1 月19日生，專科畢業，未
      婚，任職誼昌水電材料行，無不動產，被告誼昌水電材料
      行84年3 月28設立，資本額200,000 萬元，經營水器材料
      零售批發及電器零售批發，張駿榮名下有房屋一棟等情，
      有兩造陳述、個人基本資料、宜蘭縣政府營利事業登記公
      示詳細資料、稅務電子閘門財產所得調件明細表及刑事卷
      證資料足參，審酌兩造年齡、智識、身分、地位、職業、
      財產及原告受傷情形與以一部機車違規搭載二人等一切情
      狀，認原告請求400,000 元精神損害賠償，實屬過高，應
      予核減為80,000元，逾此部分之請求，為無理由。
  乙、原告丙○○○部分：
（一）醫療費部分：原告丙○○○請求賠償醫療費27,880元及裝
      義齒費84,000元，為被告所不爭執，並有醫療單據及裝義
      齒收據在卷足憑，應予准許。
（二）工作損失部分：原告主張其任職夏威夷汽車商務旅館擔任
      房務工作，月薪20,000元，因本次車禍，一年無法工作，
      受有240,000 元工作損失等情，有原證二行政院衛生署宜
      蘭醫院93年1 月7 日診斷證明書及原證十之薪資單及稅務
      電子閘門財產所得調件明細表在卷足證，並為被告所不爭
      ，此部分之請求，應予准許。
（三）增加生活上支出部分：原告主張92年7 月24日至同年9 月
      26日期間之看護費共計支出100,000 元，並提出看護費收
      據一紙為證，雖被告認太高，且辯稱是自己親人看護，不
      宜請求；查原告雖於92年8 月22日出院，但仍行動不便，
      需人照顧，92年9 月23日起至同年12月18日止，尚接受11
      次門診及66次復健，有卷附原證二診斷證明書二紙在卷可
      證，是其92年7 月24日至92年9 月26日請看護，尚屬必要
      ，並未逾越合理範圍，而看護平均每日為1,800 元，雖原
      告請自己親人看護，但親人擔任看護，所需付出之時間與
      精力，與他人無異，並不因此即可認不需支付此費用，則
      原告請看護之花費已逾100,000 元，其請求100,000 元之
      看護費，尚屬合理，應予准許。又原告自本事故後，因看
      診往返家中與醫院68次，每次計程車費240 元，計16,320
      元部分，有免用統一發票收據數紙在卷為憑，並為被告所
      不爭，應予准許。
（四）精神損害賠償部分：原告因本次車禍，受有頭部損傷併腦
      震盪、雙側恥骨骨折併血尿、下唇穿透性撕裂傷、頸部頓
      挫傷、下背部挫傷、上門齒脫落五顆之傷害，其主張其受
      傷嚴重，尤其下半身之重創，迄今未痊癒，醫囑且認一年
      內避免懷孕，精神上受極大痛苦，爰請求被告給付精神上
      損害賠償，洵屬正當；查原告為49年6 月14日生，國中畢
      業，在夏威夷汽車旅館擔任房務工作，名下無財產，被告
      戊○○65年1 月19日生，專科畢業，未婚，任職誼昌水電
      材料行，名下無財產，被告誼昌水電材料行84年3 月28設
      立，資本額200,000 萬元，經營水器材料零售批發及電器
      零售批發，張駿榮名下有房屋一棟等情，有兩造陳述、個
      人基本資料、宜蘭縣政府營利事業登記公示詳細資料、稅
      務電子閘門財產所得調件明細表及刑事卷證資料足參，審
      酌兩造年齡、智識、身分、地位、職業、財產及原告受傷
      情形與違規以一部機車乘坐三人等一切情狀，認原告請求
      500,000 元精神損害賠償，實屬過高，應予核減為120,00
      0 元，逾此部分之請求，為無理由。
  丙、甲○○部分：
（一）醫療費部分：原告請求賠償醫療費1,640 元，為被告所不
      爭執，並有醫療單據在卷足憑，應予准許。
（二）精神損害賠償部分：原告因本次車禍，受有左上臂、左前
      臂、右手臂大挫擦傷之傷害，其主張本次事故，雖受輕傷
      ，惟迄今仍有疤痕未癒合，但事故時年僅五歲，對其心靈
      創傷仍屬重大，爰請求被告給付精神上損害賠償，洵屬正
      當；查原告為87年3 月22 日 生，現讀國小，被告戊○○
      65年1 月19日生，專科畢業，未婚，任職誼昌水電材料行
      ，名下無財產，被告誼昌水電材料行84年3 月28設立，資
      本額200,000 萬元，經營水器材料零售批發及電器零售批
      發，張駿榮名下有房屋一棟等情，有兩造陳述、個人基本
      資料、宜蘭縣政府營利事業登記公示詳細資料、稅務電子
      閘門財產所得調件明細表及刑事卷證資料足參，審酌兩造
      年齡、智識、身分、地位、職業、財產及原告受傷情形與
      違規以一部機車乘坐三人等一切情狀，認原告請求400,00
      0 元精神損害賠償，實屬過高，應予核減為50,000元，方
      屬公允，逾此部分之請求，為無理由。
四、原告陳明願供擔保，聲請宣告假執行，經核原告丙○○○勝
    訴部分，合於法律之規定，爰酌定相當之擔保金額宣告之；
    原告丁○○、甲○○勝訴部分，依職權宣告假執行；其餘假
    執行之聲請，因訴之駁回而失所附，不予准許。
五、結論：本件原告之訴，為一部有理由，一部無理由，並依民
    事訴訟法第79條、第85條第2 項、第389 條第1 項第5 款、
    第390 條第2 項，判決如主文。
中　　華　　民　　國　　94　　年　　2 　　月　　3 　　日
                  臺灣宜蘭地方法院民事庭
                              法　官　林美治
正本與原本無異。
如對本判決上訴，須於判決送達後20日內向本院提出上訴狀。
中　　華　　民　　國　　94　　年　　2 　　月　　3 　　日
                              書記官　莊錫聰
